臺灣高等法院民事裁定　　　　　　　　　　　　　　　九十三年度家抗字第三九號
　　抗　告　人　甲○○
右抗告人因相對人華僑商業銀行股份有限公司聲請選任被繼承人張秀江之遺產管理人
事件，對於中華民國九十二年十二月二十四日臺灣桃園地方法院九十一年度財管字第
二二號所為裁定提起抗告，本院裁定如左：
    主      文
原裁定廢棄，發回台灣桃園地方法院。
    理      由
一、按繼承開始時，繼承人之有無不明者，由親屬會議於一個月內選定遺產管理人，
    並將繼承開始及選定遺產管理人之事由，向法院報明。親屬會議依前條規定為報
    明後，法院應依公示催告程序，定六個月以上之期限，公告繼承人，命其於期限
    內承認繼承。無親屬會議或親屬會議未於前條所定期限內選定遺產管理人者，利
    害關係人或檢察官，得聲請法院選任遺產管理人，並由法院依前項規定為公示催
    告。民法第一千一百七十七條、第一千一百七十八條固有明文規定。惟查，依民
    法之規定應開親屬會議時，由當事人、法定代理人或其他利害關係人召集之，同
    法第一千一百二十九條亦有明文。前開民法第一千一百七十七條規定：「繼承開
    始時，繼承人之有無不明者，由親屬會議於一個月內選定遺產管理人，並將繼承
    開始及選定遺產管理人之事由，向法院報明。」，即係民法第一千一百二十九條
    所規定應開親屬會議之規定。又，親屬會議會員應就被繼承人之(一)直系血親尊親
    屬。(二)三親等內旁系血親尊親屬。(三)四親等內之同輩血親等親屬與順序定之。無
    前條規定之親屬，或親屬不足法定人數時，法院得因有召集權人之聲請，於其他
    親屬中指定之。親屬會議不能召開或召開有困難時，依法應經親屬會議處理之事
    項，由有召集權人聲請法院處理之。親屬會議經召開而不為或不能決議時，亦同
    。同法第一千一百三十一條第一項、第一千一百三十二條亦分別定有明文。
二、綜合上開法條規定，繼承開始時，繼承人之有無不明，被繼承人之遺產管理人應
    由被繼承人之親屬會議選定之；親屬會議倘無法定會員，或親屬不足法定人數時
    ，被繼承人之法定代理人、利害關係人得聲請法院於其他親屬中指定會員，若無
    親屬會議或親屬會議不能召開或召開有困難時，或親屬會議經召開而不為或不能
    決議時，或親屬會議未於繼承開始時一個月內選定遺產管理人者，利害關係人或
    檢察官，得聲請法院選任遺產管理人，並由法院依法為公示催告。而非謂被繼承
    人無法定親屬會議會員時，其利害關係人或檢察官即得逕自聲請法院處理依法應
    經親屬會議處理事項。
三、本件被繼承人張秀江於民國八十六年一月三十一日死亡，其民法第一千一百三十
    八條所規定之法定繼承人張學明（父）、彭梅枝（母）、張秀蘭（姊）雖已於法
    定期間內，向所管轄法院為拋棄繼承之意思表示，並經函准備查在案，依民法第
    一千一百七十六條第六項之規定，準用無人承認繼承之規定，有原法院准予備查
    通知影本在卷足憑（原法院卷第四頁、第五頁）。惟依前揭民法第一千一百七十
    七條規定應由親屬會議選定其遺產管理人，向法院報明；抑有進者，或謂民法第
    一千一百七十八條第二項規定：「無親屬會議或親屬會議未於前條所定期限內（
    繼承開始一個月內）選定遺產管理人者，利害關係人或檢察官，得聲請法院選任
    遺產管理人，並由法院依前項規定為公示催告。」，但親屬會議選定遺產管理人
    ，係屬同法第一千一百三十二條第二項所規定應經親屬會議處理之事項。
四、從而，於無人承認之繼承，依民法第一千一百七十八條第二項規定聲請法院指定
    遺產管理人之前，應先踐行民法第一千一百二十九條、第一千一百三十一條、第
    一千一百三十二條、第一千一百三十七條等規定之前置程序，方符法律規定意旨
    。經查本件相對人華僑商業銀行股份有限公司聲請原法院選任遺產管理人，然原
    法院對於前揭應踐行之前置程序，未依職權予以調查，即率予選定甲○○為遺產
    管理人，非無可議。抗告意旨雖未就此指摘，然原裁定既有可議，自應由本院予
    以廢棄，並發回原法院就近調查之。
五、據上論結，本件抗告為有理由，爰裁定如主文。
中　　　華　　　民　　　國　　九十三　　年　　　四　　　月　　十四  　　日
                              民事第三庭
                                  審判長法  官  吳  謙  仁
                                        法  官  魏  大  喨
                                        法  官  蘇  瑞  華
正本係照原本作成。
本裁定除以違背法令為理由，並經本院許可外，不得再抗告。如提再抗告，應繳納再
抗告費新台幣四十五元。
中　　　華　　　民　　　國　　九十三　　年　　　四　　　月　　十五　　　日
　　　　　　　　　　　　　　　　　　　　書記官  賴  以  真
